【裁判字號】    99,訴,686
【裁判日期】    990818
【裁判案由】    違反藥事法等
【裁判全文】
臺灣臺北地方法院刑事判決               99年度訴字第686號
公  訴  人  臺灣臺北地方法院檢察署檢察官
被      告  甲○○
選任辯護人  余西鈞律師
上列被告因違反藥事法等案件，經檢察官提起公訴（九十九年度
偵字第二七○九號），本院判決如下：
    主    文
甲○○明知為禁藥，而轉讓，處有期徒刑陸月。緩刑貳年，緩刑
期間付保護管束。扣案之兼含有ＭＤＭＡ、愷他命成分之淡綠色
圓形錠劑貳顆（驗餘共淨重零點伍柒肆伍公克）及兼含有ＭＤＭ
Ａ、愷他命成分之淡粉色圓形錠劑壹顆（驗餘淨重零點零伍
公克）均沒收。
    犯罪事實
一、甲○○明知ＭＤＭＡ（３, ４－亞甲基雙氧甲基安非他命，
    俗稱搖頭丸）、愷他命（Ｋｅｔａｍｉｎｅ，俗稱Ｋ他命）
    分別為毒品危害防制條例第二條第二項第二款、第三款所稱
    之第二級毒品、第三級毒品，且ＭＤＭＡ屬安非他命類藥品
    ，業經行政院衛生署公告禁止使用，為藥事法第二十二條第
    一款所稱之禁藥，未經許可，均不得非法轉讓及持有，因本
    身及友人徐錦鋒均有施用第二級毒品即禁藥ＭＤＭＡ、第三
    級毒品愷他命之惡習，竟基於轉讓第二級毒品即禁藥ＭＤＭ
    Ａ及第三級毒品愷他命之犯意，先於民國九十九年一月一日
    前某日，在位在臺北市大安區○○○路○段二○一號五樓之
    「Ｌｕｘｙ」夜店或位在臺北市○○區○○路一段八號地下
    一樓之「Ｊｕｍｐ」夜店內，以不詳價格，向真實姓名、年
    籍均不詳之成年男子，購買兼含有第二級毒品即禁藥ＭＤＭ
    Ａ及第三級毒品愷他命成分之錠劑數顆；復於九十九年一月
    一日上午八時許，在上開「Ｌｕｘｙ」夜店內，以每顆新臺
    幣（下同）四百五十元之代價，向另名真實姓名、年籍均不
    詳之成年男子，購買兼含有第二級毒品即禁藥ＭＤＭＡ及第
    三級毒品愷他命成分之錠劑三顆後；於同日某時許，在上開
    「Ｌｕｘｙ」夜店內，於其施用上開甫購得兼含有第二級毒
    品即禁藥ＭＤＭＡ及第三級毒品愷他命成分之錠劑一顆時，
    同時無償轉讓另一顆兼含有第二級毒品即禁藥ＭＤＭＡ及第
    三級毒品愷他命成分之錠劑予其友人徐錦峰，供其非法施用
    。嗣於九十九年一月十三日晚上十一時許，經警持本院法官
    核發之搜索票前往徐錦峰位在臺北市○○區○○路二段九七
    號三樓居所執行搜索時而被查獲，並扣得甲○○所有兼含有
    第二級毒品即禁藥ＭＤＭＡ、第三級毒品愷他命成分之淡綠
    色圓形錠劑二顆（淨重共零點五七六公克，取樣零點零零一
    五公克鑑驗，驗餘共淨重零點五七四五公克）、兼含有第二
    級毒品即禁藥ＭＤＭＡ、第三級毒品愷他命成分之淡粉色圓
    形錠劑一顆（淨重零點三零五公克，取樣零點零零一五公克
    鑑驗，驗餘淨重零點三零三五公克）、含有咖啡因、氯安非
    他命等非毒品或禁藥成分之綠色圓形錠劑二顆、分裝袋六只
    及行動電話二具（內分別含有0000000000號、0
    000000000號ＳＩＭ卡各一張），始查悉上情。
二、案經臺北市政府警察局中山分局報請臺灣臺北地方法院檢察
    署檢察官偵查起訴。
    理    由
壹、證據能力部分：
  一、查本案被告甲○○所為不利於己之陳述，並無出於強暴、
      脅迫、利誘、詐欺、疲勞訊問、違法羈押或其他不正之方
      法，亦非違反法定障礙事由經過期間不得訊問或告知義務
      之規定而為，依刑事訴訟法第一百五十六條第一項、第一
      百五十八條之二規定，應認其有證據能力。
  二、按被告以外之人於偵查中向檢察官所為之陳述，除顯有不
      可信之情況者外，得為證據，刑事訴訟法第一百五十九條
      之一第二項定有明文。經查，證人徐錦峰於九十九年四月
      十三日偵查中以證人身分具結向檢察官所為之證述，查無
      任何顯不可信之情況，依刑事訴訟法第一百五十九條之一
      第二項規定，自得為證據。
  三、次按被告以外之人於審判外之言詞或書面陳述，除法律有
      規定者外，不得作為證據；法院或檢察官得囑託醫院、學
      校或其他相當之機關、團體為鑑定，或審查他人之鑑定，
      並準用第二百零三條至第二百零六條之一規定；其須以言
      詞報告或說明時，得命實施鑑定或審查之人為之，刑事訴
      訟法第一百五十九條第一項、第二百零八條第一項分別定
      有明文。是法院或檢察官依刑事訴訟法第二百零八第一項
      之規定，囑託鑑定機關所出具之鑑定報告，應屬刑事訴訟
      法第二百零六條第一項之鑑定報告，為傳聞法則之例外，
      而囑託包括檢察官直接囑託及概括指定而由警察機關逕送
      鑑定之情形。查，交通部民用航空局航空醫務中心於本案
      偵查時，受檢察官概括指定而由警察機關將本案扣案之上
      開含有第二級毒品即禁藥ＭＤＭＡ、第三級毒品愷他命成
      分等錠劑送鑑定，並由交通部民用航空局航空醫務中心於
      九十九年一月二十八日出具之該中心航藥鑑字第○九九○
      四三二號毒品鑑定書一份，應屬刑事訴訴法第一百五十九
      條第一項「被告以外之人於審判外之言詞或書面陳述，除
      法律有規定者外，不得作為證據。」，所稱「法律有規定
      者」之例外情形，此因「鑑定之經過及其結果，應命鑑定
      人以言詞或『書面』報告」，同法第二百零六條第一項亦
      規定甚明，且該鑑定書於鑑驗方法、鑑驗結果均有詳細說
      明，是鑑定人以書面為鑑定報告提出於檢察官，依刑事訴
      訟法第一百五十九條第一項立法理由及同法第二百零六條
      第一項規定，即具有證據能力。
  四、復按被告以外之人於審判外之陳述，雖不符前四條之規定
      ，而經當事人於審判程序同意做為證據，法院審酌該言詞
      陳述或書面陳述作成時之情況，認為適當者，亦得為證據
      。當事人、代理人或辯護人於法院調查證據時，知有刑事
      訴訟法第一百五十九條第一項不得為證據之情形，而未於
      言詞辯論終結前聲明異議者，視為有前項之同意，同法第
      一百五十九條之五規定甚明。查，本院認定犯罪事實所憑
      之其餘證據，部分屬傳聞證據，惟檢察官、被告及其選任
      辯護人均未於本院言詞辯論終結前聲明異議，本院審酌該
      等言詞或書面陳述作成之情況，並無非出於任意性或不正
      取供，或違法或不當情事，且客觀上亦無不可信之情況，
      堪認為適當，依刑事訴訟法第一百五十九條之五第二項規
      定，均得作為證據，先予敘明。
貳、實體部分：
  一、訊據被告對於明知為禁藥而轉讓之犯行坦承不諱，惟辯稱
      ：伊係自首轉讓毒品云云。被告之選任辯護人為其辯稱：
      本案搜索的時候是被告主動交出毒品的，警察沒有搜索出
      來，被告持有毒品的部分有自首的適用，且證人乙○○在
      製作筆錄時並不確定被告有轉讓毒品犯行，被告是主動供
      出有轉讓毒品行為，亦有自首的適用云云。經查：
  （一）前開犯罪事實，業據被告於警詢、偵查及本院審理時坦
        承不諱，核與證人徐錦峰於警詢及偵查中之證述相符，
        並有臺北市政府警察局中山分局搜索扣押筆錄、臺北市
        政府警察局中山分局扣押物品目錄表各乙份及扣案證物
        照片二幀在卷可稽；又於九十九年一月十三日查獲當時
        扣案之淡綠色圓形錠劑二顆（淨重共零點五七六公克，
        取樣零點零零一五公克鑑驗，驗餘共淨重零點五七四五
        公克）及粉色圓形錠劑一顆（淨重零點三零五公克，取
        樣零點零零一五公克鑑驗，驗餘淨重零點三零三五公克
        ）經送交通部民用航空局航空醫務中心以氣相層析質譜
        儀（ＧＣ／ＭＳ）法鑑定結果，確均兼含有第二級毒品
        即禁藥ＭＤＭＡ、第三級毒品愷他命成分，此有交通部
        民用航空局航空醫務中心九十九年一月二十八日航藥鑑
        字第○九九○四三二號毒品鑑定書一份附卷可稽，是被
        告此部分任意性自白核與事實相符，應堪採信。
  （二）按刑法第六十二條所謂自首，以犯人在其犯罪未發覺前
        ，向有偵查犯罪權限之機關或公務員自承犯罪，而受裁
        判為要件。所謂未發覺之罪，並非以有偵查犯罪職權之
        機關或人員確知其人犯罪無誤為必要，苟該等機關或人
        員對於其有確切之根據得為合理之可疑時，即得謂為已
        發覺。又裁判上一罪及實質上一罪等情形，其中一部分
        犯罪已被發覺，雖在檢察官或司法警察官訊問中，陳述
        其未發覺之部分犯罪行為，仍與刑法第六十二條之規定
        不符，不能認有自首之效力，最高法院九十七年度臺上
        字第二○四五號著有判決可資參照。經查，行政院海岸
        巡防署海岸巡防總局北部地區巡防局員警於九十九年一
        月十三日晚上十一時許，持本院法官核發之搜索票前往
        證人徐錦峰位在臺北市○○區○○路二段九七號三樓居
        所執行搜索時，查獲並扣得被告甲○○所有兼含有第二
        級毒品即禁藥ＭＤＭＡ、第三級毒品愷他命成分之淡綠
        色圓形錠劑二顆及兼含有第二級毒品即禁藥ＭＤＭＡ、
        第三級毒品愷他命成分之淡粉色圓形錠劑一顆等事實，
        業據被告於警詢、偵查及本院審理時坦承不諱，復經證
        人即本案製作被告警詢筆錄之臺北市政府警察局中山分
        局偵查佐乙○○於本院審理時到庭證述屬實，並有臺北
        市政府警察局中山分局搜索扣押筆錄、臺北市政府警察
        局中山分局扣押物品目錄表各乙份及扣案證物照片二幀
        在卷可稽；且有淡綠色圓形錠劑二顆及粉色圓形錠劑一
        顆扣案可稽。又證人乙○○於本院審理時固到庭證稱：
        本案是海巡署去搜索，搜索扣押完之後，才請伊等過去
        接辦。伊在製作筆錄之前，就知道被告被查獲持有第二
        級毒品搖頭丸，但不知道被告有轉讓的行為，警詢的時
        候，他坦承另外有轉讓毒品給徐錦峰等語。惟查，被告
        於本院審理時自承：伊於九十九年一月一日去ＬＵＸＹ
        舞廳，向不認識的朋友拿了三顆第二級毒品ＭＤＭＡ，
        伊當天自己用一顆，轉讓給徐錦峰施用一顆，所以最後
        剩下一顆，再加上伊之前留下的另外四顆，一起在九十
        九年一月十三日被警察查獲，查獲當天他們在伊家樓下
        等伊，伊那時候要去上班，伊有背包包，他們就拿搜索
        票要伊把包包裡的東西拿出來看，裡面就有一顆毒品，
        回到住處後，他們問伊說還有沒有，伊就主動交出其他
        的等語明確，參酌行政院海岸巡防署海岸巡防總局北部
        地區巡防局員警因依通訊監察書，對被告及案外人楊登
        浩所使用之行動電話實施通訊監察，得悉被告及案外人
        楊登浩均涉有持有及買賣毒品之嫌疑，乃持本院法官所
        核發之搜索票，前往證人徐錦峰位在臺北市○○區○○
        路二段九七號三樓居所對被告執行搜索一節，有本院九
        十九年度聲搜字第四四號卷宗可佐，足認被告係在員警
        對其持有及販賣毒品已生合理之懷疑、發覺後，並依法
        執行搜索而扣得被告所持有之第二級毒品即禁藥ＭＤＭ
        Ａ及第三級毒品愷他命後，始於證人乙○○製作被告警
        詢筆錄時供承其有持有並轉讓第二級毒品即禁藥ＭＤＭ
        Ａ及第三級毒品愷他命予證人徐錦峰之行為，則被告於
        警詢中就持有第二級毒品即禁藥ＭＤＭＡ及第三級毒品
        愷他命所為之自白，自難認屬自首；再被告雖於警詢中
        供承其有轉讓第二級毒品即禁藥ＭＤＭＡ及第三級毒品
        愷他毒品予證人徐錦鋒之行為，然因其持有前開第二級
        毒品即禁藥ＭＤＭＡ及第三級毒品愷他命，與轉讓第二
        級毒品即禁藥ＭＤＭＡ及第三級毒品愷他命之行為間，
        為實質上一罪之階段行為，參照前揭判決意旨，被告就
        持有第二級毒品即禁藥ＭＤＭＡ及第三級毒品愷他命之
        犯行既無自首規定之適用，則其轉讓第二級毒品即禁藥
        ＭＤＭＡ及第三級毒品愷他命之行為為持有第二級毒品
        即禁藥ＭＤＭＡ及第三級毒品愷他命行為之高度行為，
        自亦無自首規定之適用，併予敘明。
  （三）綜上所述，本件事證明確，被告犯行堪以認定，應依法
        論科。
  二、論罪科刑部分：
  （一）按ＭＤＭＡ及愷他命分別為毒品危害防制條例第二條第
        二項第二款、第三款所稱之第二級毒品、第三級毒品，
        且ＭＤＭＡ成分屬安非他命類藥品，業經行政院衛生署
        於七十五年七月十一日以衛署藥字第五九七六二七號公
        告，列入藥物藥商管理法第十六條第一款（即現行藥事
        法第二十二條第一款）之禁藥管理；嗣於七十九年十月
        九日雖再以衛署藥字第九○四一四二號公告，列入麻醉
        藥品管理條例（現行管制藥品管理條例）第二條第四款
        所定之「化學合成類麻醉藥品」管理，並明定於管制藥
        品管理條例第三條所指「管制藥品」（即藥事法第十一
        條之管制藥品）及毒品危害防制條例第二條之第二級毒
        品，而上開列入藥事法禁藥之管理迄今並未解除，則轉
        讓ＭＤＭＡ同時受藥事法及毒品危害防制條例之規範。
        按藥事法第八十三條第一項係於九十三年四月二十一日
        修正公布，同年月二十三日施行，相較於毒品危害防制
        條例，新修正之藥事法為後法；依新修正之藥事法第八
        十三條第一項規定，轉讓禁藥之法定刑為「七年以下有
        期徒刑，得併科新臺幣五百萬元以下罰金」，較毒品危
        害防制條例第八條第二項法定刑為「六月以上五年以下
        有期徒刑，得併科新臺幣七十萬元以下罰金」為重，且
        毒品之範圍尚包括影響精神物質與其製品，而藥事之管
        理，亦非僅止於藥品之管理。又毒品未必係經公告之禁
        藥，禁藥亦未必為毒品。再參諸藥事法之立法目的在於
        確保行政主管機關對於藥事之管理，藥事法第一條定有
        明文，而與毒品危害防制條例係保障國民健康之保護目
        的不同，是毒品危害防制條例與藥事法二者，並無必然
        之特別法與普通法關係。故除非轉讓之ＭＤＭＡ達毒品
        危害防制條例第八條第六項之一定數量，經依法加重後
        之法定刑較藥事法第八十三條第一項之法定刑為重之情
        形外（毒品危害防制條例第八條第六項規定，轉讓毒品
        達一定數量者，加重其刑至二分之一，其標準由行政院
        定之。依行政院於九十三年一月七日發布之「轉讓持有
        毒品加重其刑之數量標準」第二條規定：「轉讓、持有
        毒品達一定數量者，加重其刑至二分之一，其標準如下
        ：一、第一級毒品：淨重五公克以上。二、第二級毒品
        ：淨重十公克以上」、「前項所稱淨重，指除去包裝後
        之毒品重量」），因藥事法第八十三條第一項為後法，
        且為重法，自應優先適用藥事法處罰（臺灣高等法院暨
        所屬法院九十四年法律座談會刑事類提案第八號結論意
        旨及最高法院九十七年度臺上字第二一五八號、九十六
        年度臺上字第三五八二號分別著有判決可資參照）。次
        按愷他命成分，應屬藥品管理，同時列屬管制藥品管理
        條例第三條所稱之第三級管制藥品，亦屬毒品危害防制
        條例所稱之第三級毒品，其藥品類別為「須由醫師處方
        使用」。而愷他命成分截至目前為止尚未列屬藥事法第
        二十二條第一項第一款所稱：「經本署明令公告禁止製
        造、調劑、輸入、輸出、販賣或陳列之毒害藥品」之禁
        藥，因之轉讓愷他命，應依毒品危害防制條例第八條第
        三項之規定，論以轉讓第三級毒品罪。經查，被告所犯
        轉讓第二級毒品即禁藥ＭＤＭＡ予證人徐錦峰施用之犯
        行，依被告於本院審理時所述，被告係提供與扣案之錠
        劑相同來源之錠劑一顆予證人徐錦峰，而扣案之兼含有
        第二級毒品即禁藥ＭＤＭＡ及第三級毒品愷他命成分之
        錠劑三顆總淨重僅為零點八八一公克，自可推論被告前
        開轉讓之第二級毒品即禁藥ＭＤＭＡ之數量並未逾十公
        克以上。此外，本案卷內查無證據足資證明被告實際轉
        讓第二級毒品即禁藥ＭＤＭＡ予證人徐錦峰施用達淨重
        十公克以上而有加重事由存在，基於罪疑為有利被告認
        定之原則，自應認被告所轉讓之第二級毒品即禁藥ＭＤ
        ＭＡ數量，未達該加重處刑標準，自不得依毒品危害防
        制條例第八條第六項規定加重其刑，二者相較，後者為
        後法且為重罪，依法條競合關係，應適用較重之後法，
        論以藥事法第八十三條第一項之明知為禁藥而轉讓之罪
        。核被告所為，係違反藥事法第八十三條第一項之明知
        為禁藥而轉讓罪及毒品危害防制條例第八條第三項之轉
        讓第三級毒品罪。
  （二）被告轉讓第二級毒品即禁藥ＭＤＭＡ之行為前持有第二
        級毒品即禁藥ＭＤＭＡ之行為同為實質上一罪之階段行
        為，高度之轉讓行為既已依藥事法加以處罰，依法律適
        用完整性之法理，其低度之持有ＭＤＭＡ行為，自不能
        再行割裂適用毒品危害防制條例加以處罰（最高法院八
        十二年度臺上字第四○七六號、第六六一三號著有判決
        意旨參照）。而藥事法對於持有禁藥之行為並未設有處
        罰規定，故就被告持有ＭＤＭＡ之低度行為，不另予處
        罰，檢察官認為被告持有及轉讓ＭＤＭＡ之行為應依裁
        判上一罪論處〔起訴意旨認被告持有ＭＤＭＡ之行為係
        違反毒品危害防制條例第十一條第二項（起訴書誤載為
        毒品危害防制條例第十條第二項，業經檢察官於本院準
        備程序期日中當庭更正）之持有第二級毒品罪，與被告
        轉讓ＭＤＭＡ之行為所違反藥事法第八十三條第一項明
        知為禁藥而轉讓罪，二罪為數罪併罰關係，亦經檢察官
        於本院審理時當庭更正〕，尚有誤會，附此敘明。
  （三）按毒品危害防制條例第十七條第二項規定，犯第四條至
        第八條之罪於偵查及審判中均自白者，減輕其刑。查被
        告於偵查及審判中就其轉讓第二級毒品即禁藥ＭＤＭＡ
        及第三級毒品愷他命之犯行自白不諱。惟按對於不同刑
        罰法律間具有法規競合關係者，由法院為比較適用時，
        應本於法律整體適用不得割裂原則。實務上，於同一法
        律為新舊法比較適用時，亦本此原則（臺灣高等法院暨
        所屬法院九十八年法律座談會刑事類提案第十六結論意
        旨及最高法院二十七年上字第二六一五號著有判例意旨
        可資參考）。又法條競合與想像競合在法律適用上不同
        ，前者係擇一適用法律，後者係併合適用各法律，僅從
        一重罪處斷。本案被告轉讓第二級毒品即禁藥ＭＤＭＡ
        之行為，既發生藥事法第八十三條第一項與毒品危害防
        制條例第八條第二項規定間之法規競合關係，而應優先
        適用較重之藥事法第八十三條第一項規定論處。縱被告
        於偵查及審判中均自白，基於法律整體適用不得割裂原
        則，不得另依毒品危害防制條例第十七條第二項之規定
        ，減輕其刑。至於被告轉讓三級毒品愷他命之行為，應
        依毒品危害防制條例第八條第三項處斷，被告於偵查及
        審判中均自白，應有同條例第十七條第二項減刑規定之
        適用。
  （四）又被告於前開時間、地點，轉讓兼含有第二級毒品即禁
        藥ＭＤＭＡ及第三級毒品愷他命成分之錠劑一顆予證人
        徐錦峰施用，係一行為觸犯數罪名，為想像競合犯，應
        依刑法第五十五條規定，從一重之藥事法第八十三條第
        一項之轉讓禁藥罪處斷。
  （五）爰審酌被告明知第二級毒品即禁藥安非他命、第三級毒
        品愷他命均足以殘害人之身體健康，竟仍非法轉讓第二
        級毒品即禁藥ＭＤＭＡ及第三級毒品愷他命予他人施用
        ，危害社會治安及國民健康甚深，然其非在牟利，僅因
        一時失慮致罹刑章，且犯後坦承犯行，態度良好，頗知
        悔悟，轉讓之次數僅有一顆，數量僅有一顆，兼衡其品
        行、犯罪之動機、目的、手段、智識程度等一切情狀，
        爰量處如主文所示之刑。
  （六）又被告前未曾因故意犯罪受有期徒刑以上刑之宣告，有
        臺灣高等法院被告前案紀錄表一份在卷可參，此次因一
        時失慮，致罹刑典，經此偵查及審理程序後，當能知所
        警惕，而信無再犯之虞，本院認前所宣告之刑以暫不執
        行為適當，爰併諭知緩刑二年，以啟自新。又緩刑制度
        旨在以暫緩宣告刑之執行，促使犯罪行為人自新，藉以
        救濟短期自由刑之弊。則緩刑期內，犯罪行為人是否已
        自我約制，自須予以觀察。保安處分係針對受處分人將
        來之危險性所為之處置，以達教化、治療之目的，為刑
        罰之補充制度，具協助行為人再社會化之功能及改善行
        為人潛在之危險性格，期能達成根治犯罪原因、預防犯
        罪之特別目的。被告犯轉讓禁藥、毒品罪，被告能持有
        相當數量之第二級毒品即禁藥ＭＤＭＡ及第三級毒品愷
        他命，顯見被告再次接觸毒品之可能性甚大，為使被告
        杜絕毒品誘感，遠離毒品，本院認有施以保護管束之必
        要，爰依刑法第九十三條第一項規定，併宣告緩刑期間
        付保護管束，期藉由觀護人督促受保護管束人之品性、
        生活習慣，以矯正其惡習，避免其再犯。
  （七）按科刑判決所適用之法律，無論係對主刑、從刑或刑之
        加重、減輕與免除等事項，除法律別有規定外，均應本
        統一性及整體性之原則而適用之，不容與主刑所適用之
        法律任意割裂而適用其他法律。次按依毒品危害防制條
        例第十八條第一項前段之規定，應予沒收銷燬之毒品，
        以經查獲之第一、二級毒品為限，同條項後段規定：「
        查獲之第三、四級毒品及製造或施用毒品之器具，無正
        當理由而擅自持有者，均沒入銷燬之。」，其應沒入銷
        燬之毒品，專指查獲施用或持有（未逾公告一定數量）
        之第三、四級毒品而言；倘係查獲製造、運輸、販賣、
        意圖販賣而持有、以非法方法使人施用、引誘他人施用
        或轉讓第三、四級毒品，或持有一定數量之第三、四級
        毒品，既屬同條例相關法條明文規定處罰之犯罪行為，
        即非該條項應依行政程序沒入銷燬之範圍。又毒品危害
        防制條例第十九條第一項所定「供犯罪所用或因犯罪所
        得之物」，係指犯第四條至第九條、第十二條、第十三
        條或第十四條第一項、第二項之罪所用或所得之物，不
        包括毒品本身在內，是尚不得援用此項規定為第三、四
        級毒品之沒收依據。再毒品危害防制條例對於查獲之製
        造、運輸、販賣、意圖販賣而持有、以非法方法使人施
        用、引誘他人施用、轉讓及持有一定數量第三、四級毒
        品之沒收，並無特別規定，如其行為已構成犯罪，則該
        毒品即屬不受法律保護之違禁物，應回歸刑法之適用，
        依刑法第三十八條第一項第一款之規定沒收之，始為適
        法（最高法院九十五年度臺上字第九一一號著有判決意
        旨可資參照）。查，扣案之兼含有ＭＤＭＡ、愷他命成
        分之淡綠色圓形錠劑二顆（驗餘共淨重零點五七四五公
        克）及兼含有ＭＤＭＡ、愷他命成分之淡粉色圓形錠劑
        一顆（驗餘淨重零點三零三五公克），經鑑驗後，雖均
        兼含有ＭＤＭＡ、愷他命成分，為毒品危害防制條例所
        規範之第二級毒品、第三級毒品，惟本案就被告轉讓Ｍ
        ＤＭＡ犯行部分，既依法條競合擇一適用藥事法第八十
        三條第一項論處被告罪刑，按法律之適用應一體適用，
        不得分割適用之法理，扣案之ＭＤＭＡ為藥事法第二十
        二條第一項第一款所稱之禁藥，不得割裂適用毒品危害
        防制條例第十八條第一項前段沒收銷燬之，故揆諸前揭
        判決意旨及說明，扣案之兼含有ＭＤＭＡ、愷他命成分
        之淡綠色圓形錠劑二顆（驗餘共淨重零點五七四五公克
        ）及兼含有ＭＤＭＡ、愷他命成分之淡粉色圓形錠劑一
        顆（驗餘淨重零點三零三五公克），均屬違禁物，應均
        依刑法第三十八條第一項第一款之規定宣告沒收；至於
        鑑驗耗損部分，既已滅失不存在，自無庸併予宣告沒收
        。末查，本案查獲時扣案之含有咖啡因、氯安非他命成
        分之綠色圓形錠劑二顆、分裝袋六只及行動電話二具（
        內分別含有0000000000號、0000000
        000號ＳＩＭ卡各一張），因均為被告所有，業據被
        告及證人徐錦峰於警詢時分別陳明在卷，惟均與本案被
        告明知為禁藥而轉讓及轉讓第三級毒品之犯行並無直接
        關連性，本院爰均不另為沒收之諭知，併此敘明。
據上論斷，應依刑事訴訟法第二百九十九條第一項前段，毒品危
害防制條例第八條第三項、第十七條第二項，藥事法第八十三條
第一項，刑法第十一條前段、第五十五條、第三十八條第一項第
一款、第七十四條第一項第一款、第九十三條第一項，判決如主
文。
本案經檢察官申心蓓到庭執行職務
中    華    民    國    99    年    8     月    18    日
                    臺灣臺北地方法院刑事第六庭
                        審判長法  官  張永宏
                              法  官  林晏如
                              法  官  雷淑雯
以上正本證明與原本無異。
如不服本判決，應於收受送達後十日內向本院提出上訴書狀，並
應敘述具體理由；其未敘述上訴理由者，應於上訴期間屆滿後二
十日內向本院補提理由書（均須按他造當事人之人數附繕本）「
切勿逕送上級法院」。告訴人或被害人如對於本判決不服者，應
具備理由請求檢察官上訴，其上訴期間之計算係以檢察官收受判
決正本之日期為準。
                              書記官  胡詩唯
中    華    民    國    99    年    8     月    18    日
附錄本案論罪科刑法條全文：
毒品危害防制條例第八條
轉讓第一級毒品者，處一年以上七年以下有期徒刑，得併科新臺
幣一百萬元以下罰金。
轉讓第二級毒品者，處六月以上五年以下有期徒刑，得併科新臺
幣七十萬元以下罰金。
轉讓第三級毒品者，處三年以下有期徒刑，得併科新臺幣三十萬
元以下罰金。
轉讓第四級毒品者，處一年以下有期徒刑，得併科新臺幣十萬元
以下罰金。
前四項之未遂犯罰之。
轉讓毒品達一定數量者，加重其刑至二分之一，其標準由行政院
定之。
毒品危害防制條例第十七條
犯第四條至第八條、第十條或第十一條之罪，供出毒品來源，因
而查獲其他正犯或共犯者，減輕或免除其刑。
犯第四條至第八條之罪於偵查及審判中均自白者，減輕其刑。
藥事法第八十三條
明知為偽藥或禁藥，而販賣、供應、調劑、運送、寄藏、牙保、
轉讓或意圖販賣而陳列者，處七年以下有期徒刑，得併科新臺幣
五百萬元以下罰金。
犯前項之罪，因而致人於死者，處七年以上有期徒刑，致重傷者
，處三年以上十二年以下有期徒刑。
因過失犯第一項之罪者，處二年以下有期徒刑、拘役或科新臺幣
三十萬元以下罰金。
第一項之未遂犯罰之。

司法院資訊處製作；財團法人民間司法改革基金會備份。
